臺灣士林地方法院民事判決　　 九十一年度訴字第一一九四號
　　原　　　告　　戊○○
　　共　　　同　　邱創舜律師
　　訴訟代理人
　　複　代理人　　丙○○
　　被　　　告　　丁○○
　　被　　　告　　禕陽企業有限公司
　　法定代理人　　乙○○
　　訴訟代理人　　張振興律師
　　複　代理人　　黃麗蓉律師
　　訴訟代理人　　甲○○律師
右當事人間刑事附帶民事訴訟請求損害賠償事件，經刑事庭裁定移送審理，本院於民國
九十三年四月三十日言詞辯論終結，判決如下：
    主    文
被告丁○○、禕陽企業有限公司應連帶給付原告戊○○新台幣壹佰肆拾伍萬柒仟陸佰
柒拾玖元，連帶給付原告己○○○捌萬玖仟壹佰陸拾肆元，及均自民國九十一年七月
十七日起至清償日止，按年息百分之五計算之利息。
原告其餘之訴駁回。
訴訟費用由被告被告丁○○及禕陽企業有限公司連帶負擔百分之三十，餘由原告戊○○負擔六十八、原告己○○○負擔百分之二。
本判決原告戊○○勝訴部分，於原告戊○○以新台幣肆拾捌萬元為被告丁○○、禕陽
企業有限公司供擔保後，得假執行；但被告禕陽企業有限公司如以新台幣壹佰肆拾伍
萬柒仟陸佰柒拾玖元為原告戊○○預供擔保，得免為假執行。
本判決原告己○○○勝訴部分得假執行；但被告禕陽企業有限公司如以新台幣捌萬玖
仟壹佰陸拾肆元為原告己○○○預供擔保，得免為假執行。
原告其餘假執行之聲請駁回。
    事實及理由
一、原告起訴主張：被告丁○○係被告禕陽企業有限公司（以下簡稱：禕陽公司）司
    機，於民國九十年五月五日上午十時二十分許，駕駛被告禕陽公司所有ＥＵ─九
    五二一號自小貨車，沿台北市○○路○段第三車道（外側車道）由南向北行駛，
    行經台北市○○路○段、大南路之交岔路口時，疏未保持行車安全安全間隔，以
    時速五十公里之速度超速行駛，致與原告戊○○駕駛ＡＤＭ─八九九號重機車發
    生碰撞，原告戊○○及其後附載之原告己○○○因而人、車倒地，原告戊○○受
    有頭部外傷併腦震盪、左側動眼神經麻痺及右側腋下外傷性筋膜炎等傷害，原告
    己○○○則受有胸部挫傷合併左側第三、四、五、六、七、八支肋骨骨折、左側
    血胸及左側臉部、上肢、下肢多處擦傷等傷害。為此依民法第一百八十四條第一
    項前段、第一百九十三條第一項規定，請求被告丁○○賠償原告醫療費用新台幣
    （下同）十一萬五千六百七十五元、就醫交通費二萬九千六百四十元、購置睡眠
    輔助器費用支出二千八百元、購置電動輪椅支出六萬元，及計至原告戊○○七十
    歲止十年間所需每月二萬元之看護費用，按霍夫曼計算式扣除中間利息後總額一
    百九十四萬五千八百七十九元等增加生活上需要之費用；另請求計至原告戊○○
    六十五歲止五年間原告戊○○勞動能力完全喪失之損害，每月以三萬八千六百三
    十元計，按霍夫曼計算式扣除中間利息後總額二百十萬七千三百二十元，併依同
    法定一百九十五條第一項，請求精神賠償六十萬元，合計四百八十六萬一千三百
    二十四元。並依前開法條規定，同時請求被告丁○○賠償原告己○○○因此支出
    之醫療費用六萬七千六百七十四元、精神慰撫金十三萬一千零二元，合計十九萬
    八千六百七十六元。另依民法第一百八十八條第一項前段規定請求僱用人即被告
    禕陽公司負連帶賠償之責，依公司法第二十三條規定，請求被告禕陽公司負責人
    即被告乙○○就前原告開請求金額負連帶賠償之責。並聲明：(一)被告應連帶給付
    原告戊○○四百八十六萬一千三百二十四元，連帶給付原告己○○○十九萬八千
    六百七十六元，及均及自起訴狀繕本送達最後被告之翌日起至清償日止，按年息
    百分之五計算之利息。(二)願供擔保請准宣告假執行。
二、被告丁○○、禕陽公司則以：原告戊○○就車禍發生與有「未保持行車安全間隔
    」之過失，應有過失相抵之適用。至原告戊○○所請求各項，其中計程車專用收
    據，多為固定之金額，非按跳表計算，應無法證明是因本件車禍就醫所支出；購
    買睡眠輔助器之支出，並非醫學上所必要；原告戊○○行動不便而購置電動輪椅
    部分，因原告戊○○目前之行動狀況非車禍造成，被告就此應無需賠償；看護費
    用請求部分，亦因原告戊○○「肢障」與車禍無關，其目前之行動狀況，應係自
    己跌倒所致，自不得向被告主張。況且原告戊○○係原告己○○○之配偶，夫妻
    依法互負扶養之義務，應無理由要求被告應給付其相當薪資之看護費用。另被告
    否認原告戊○○車禍發生時仍以駕駛計程車為業，計程車駕駛職業屬於勞心勞力
    之工作，一般勞工勞動之退休年齡為六十歲，原告戊○○主張其能勞動至六十五
    歲，應無可採。再原告簡正光大腦皮質基底梗塞病變與車禍無關，左側動眼神經
    麻痺之眼球運動幾已回復，此外斜視可依靠配戴稜鏡鏡片或眼球肌肉手術矯正，
    工作情形不會有困難，並無勞動能力減損之損害。再衡諸被告禕陽公司營運不佳
    ，原告戊○○、己○○○之慰撫金應以十萬元、五萬元為合理。被告丁○○聲明
    ：原告之訴及假執行之聲請均駁回。被告禕陽公司則聲明：(一)原告之訴及假執行
    之聲請均駁回。(二)如受不利判決，請准供擔保免為假執行。被告乙○○未於言詞
    辯論期日到場，亦未提出書狀作何聲明或陳述。
三、本件被告乙○○經合法通知，未於言詞辯論期日到場，核無民事訴訟法第三百八
    十六條所列各款情形，爰依原告之聲請，由其一造辯論而為判決。
四、原告主張被告丁○○係被告禕陽公司司機，於前揭時、地，駕駛禕陽公司所有Ｅ
    Ｕ｜九五二一號自小貨車，因未保持行車安全間隔、超速之過失與原告戊○○所
    駕駛ＡＤＭ｜八九九號重機車發生碰撞，致原告戊○○及其後附載之原告己○○○人、車倒地受傷等情，業經本院依職權調取臺灣高等法院九十一年度交上易字
    第三三二號刑事案卷（含本院九十一年度交易字第五二號卷及偵查案卷），核閱
    卷內道路交通事故調查報告表、交通事故談話紀錄表、交通事故補充資料表及現
    場照片等查明屬實，且為被告所不爭執，自堪信為真實。
五、按因故意、過失不法侵害他人之權利者，負損害賠償責任；汽車、機車或其他非
    依軌道行駛之動力車輛，在使用中加損害於他人者，駕駛人應賠償因此所生之損
    害，民法第一百八十四條第一項前段、第一百九十一條之二分別定有明文。又不
    法侵害他人之身體或健康者，對於被害人因此喪失或減少勞動能力或增加生活上
    之需要時，應負損害賠償責任；不法侵害他人之身體者，被害人雖非財產上之損
    害，亦得請求賠償相當之金額，民法第一百九十三條第一項、第一百九十五條第
    一項前段亦分別定有明文。再按受僱人因執行職務，不法侵害他人之權利者，由
    僱用人與行為人連帶負損害賠償責任，民法第一百八十八條第一項前段定有明文
    。被告丁○○過失不法行為既堪認定，且原告戊○○、己○○○於前開車禍中受
    有傷害，被告丁○○過失與原告戊○○、己○○○之損害間自有相當因果關係，
    自應依前開規定負損害賠償責任。又被告丁○○係受僱於被告禕陽公司，車禍發
    生時被告丁○○正在執行被告禕陽公司之職務，乃兩造所不爭執之事實，故被告
    禕陽公司自應與被告丁○○負連帶賠償之責任。茲就原告請求之項目、金額應否
    准許分述如下：
  (一)原告戊○○部分：
  1.醫療費用十一萬五千六百七十五元部分：
    原告戊○○主張因本件車禍受傷，曾於國立台灣大學醫學院附設醫院（以下簡稱
    ：台大醫院）、財團法人新光吳火獅紀念醫院（以下簡稱：新光醫院）、財團法
    人長庚紀念醫院林口分院（以下簡稱：長庚醫院）及深埔中醫診所就診等情，業
    據提出相關醫療費用收據為證，並經本院依職權函查屬實，又除其中皖美看護繳
    費費用支出一萬元、二千四百元，王麗華看護費支出一萬元屬後述2.看護費用範
    疇應予剔除外，其餘九萬三千二百七十五元均屬必要之醫藥費用，且為被告所不
    爭執（本院九十三年三月十七日言詞辯論筆錄），自應准許。
  2.看護費一百九十四萬五千八百七十九元部分：
    雖被告抗辯稱原告戊○○病況並非車禍所造成，原告己○○○為原告戊○○配偶
    ，夫妻互負扶養義務，且原告己○○○本無任何工作，照顧先生本是常情，縱需
    計算薪資，亦應以最低基本工資計算一萬五千八百四十元即合理為辯，惟查：
  (1)原告戊○○於九十年五月五日車禍發生後，相關診斷如下：
  車禍當日經送往新光醫院救治，迄同年月十五日出院，新光醫院於九十年五月十
    五日所開立之診斷證明書載明診斷結果：「(1)頭部外傷，腦震盪，併左眼動眼神
    經麻痺。(2)左側腋下外傷性筋膜炎」等語，同年七月十七日追蹤治療結果相同，
    有該院診斷證明書附卷可稽（台灣士林地方法院檢察署九十年度偵字第一○○八
    四號偵查卷第十頁）。
  同年九月十四日新光醫院診斷證明書仍有相同記載，另於醫囑欄記載：「病患有
    上述症狀之後遺症，複視、失衡、步履不穩及失眠等，繼續於門診時間追蹤治療
    」等語（見本院九十一年九十一年度交附民字第三一號卷）。
  另於同年十二月四日新光醫院函覆檢察官之病歷摘要記錄紙除記載同上之診斷結
    果外，說明欄另載：「於九十年五月五日至九十年五月十五日入院，治療至今，
    仍自訴有複視、頭暈及步履不穩之後遺症，仍須會診眼科醫師評估其動眼神經麻
    痺能否矯治，至於頭暈及步履不穩，因已治療半年仍未痊癒，其成為長期後遺症
    之可能性較大」等語（前揭偵查卷第三十七頁）。
  九十一年二月八日新光醫院診斷證明書診斷結果、醫囑欄記載與九十年九月十四
    日診斷證明書記載完全相同（見本院九十一年九十一年度交附民字第三一號卷）
    。同日函覆檢察官之病歷摘要記錄紙則載明：「頭部外傷腦震盪症候群併左眼動
    眼神經麻痺，頭暈及步履不穩，依神經恢復機轉，外傷後如超過六個月仍有之後
    遺症，其痊癒機會將明顯減低。因此不能說"一定可以治癒"。」等語（前揭偵查
    卷第五十七頁）。
  九十一年十月四日新光醫院診斷證明書診斷結果、醫囑欄記載與九十年九月十四
    日診斷證明書記載完全相同（見台灣高等法院九十一年度交上易字第三三二號卷
    第五五頁）。
  九十一年十一月十八日新光醫院函覆本院之病歷摘要紙載明：「一九十年五月五
    日到九十年五月十五日入院。二九十年五月五日出院至今門診治療共二十三次。
    三目前復健及藥物治療中，如果依病患就診時之病理學檢查及主訴症狀，可以推
      斷復原狀況不佳。四目前狀況無法工作，又一般腦受傷六個月以後，再恢復機
      會就不大，因此，推斷將來恢復勞動能力的機會不大」等語（本院卷一第一七
      九頁）。
  台大醫院九十二年三月十二日函覆本院：「：：簡先生（即本件原告戊○○）自
    九十一年二月二十日起開始在本院內科門診追蹤治療，至同年十月十六日止共計
    就診十三次。據其主訴有頭暈伴隨步態不穩症狀，最近併有右側肢體麻木症狀。
    目前簡先生仍有不適症狀，故建議定期回診至少每月一次，若病情一有變化，則
    應立即回診治療。依其自訴出現步行困難併偶有跌倒之情形是否因此無法搭乘大
    眾運輸系統，實難加以判定：：」等語（本院卷一第二一二頁）。
  新光醫院九十二年八月十五日診斷證明書醫囑欄記載：「病患有上述症狀（即頭
    部外傷腦震盪併左眼動眼神經麻痺）之後遺症，複視、失衡、步履不穩及失眠等
    ，需電動輪椅輔助使用、門診追蹤」（本院卷二第二十頁）；同年月二十五日診
    斷證明書診斷欄記載：「腦傷後遺症」，醫囑欄記載：「患者平衡欠佳，行動不
    便，建議需電動輪椅代步」（本院卷二第二十一頁）；而同日該院所製作「復健
    科輔具評估表」，其中關於翻身、平躺變換為坐起、坐姿變換為站姿、轉位等項
    目經評估為「監督下可完成」；平衡能力項目評估為「協助下可完成百分之七十
    五」（看水平線以下會暈旋及ataxia造成平衡不佳）；基本日常生活功能項目評
    估為「協助下可完成百分之五十」（要行走、移動時要有人監督）；工具性日常
    生活功能則評估為「完全依賴」；其他欄下則加註：「ataxia（運動功能失調）
    造成步履不穩、暈旋，耐力不足造成個案無法長距行走」。輔具建議：「因個案
    步履不穩，平衡能力差，耐力不足需以輪椅代步，照顧者無法推個案上下坡造成
    外出之障礙。故建議『在他人監督下』『慢速』使用電動輪椅，以提升生活的獨
    立性及減輕照顧者負擔」等語（本院卷二第二十一頁）。
  依上原告戊○○車禍後長期就診過程可知，原告戊○○確係因車禍而有腦震盪後
    遺症，以致複視、失衡、步履不穩及失眠等現象，且醫師評估幾無復原可能，縱
    原告所稱原告戊○○係因自己跌倒導致現況，然以原告戊○○車禍發生前尚得騎
    機車外出觀之，原告車禍前身體狀況應屬良好，其後經常跌倒顯係前述診斷證明
    書所載車禍受傷腦震盪後遺症「步履不穩」、「平衡能力差」所致，是原告戊○○因車禍後遺症而經常跌倒、因跌倒而病況加劇，與被告丁○○之侵權行為間自
    仍有相當因果關係。又依上醫院診斷過程、評估，原告戊○○有因車禍後遺症逐
    漸惡化之情形，且評估報告本即記載可在他人監督下短距離行走，是證人即被告
    禕陽公司員工楊裕泰證稱在車禍發生後半個月、三個月均曾見原告戊○○曾在家
    中行走云云，亦屬合理，尚無從以此推翻原告戊○○現況與車禍間之因果關係。
    又依前揭新光醫院評估報告，原告戊○○關於日常生活確需他人照顧、監督，顯
    有聘僱看護之必要應堪認定。
  (2)按因親屬受傷，而由親屬代為照顧被上訴人之起居，固係基於親情，但親屬看護
    所付出之勞力，並非不能評價為金錢，只因兩者身分關係密切而免除支付義務，
    此種親屬基於身分關係之恩惠，自不能加惠於加害人即上訴人。故由親屬看護時
    ，雖無現實看護費之支付，但應衡量及比照僱用職業護士看護情形，認被害人即
    被上訴人受有相當於看護費之損害，得向上訴人請求賠償，乃現今實務上所採之
    見解，亦較符公平正義原則（最高法院八十八年台上字第一八二七號判決意旨參
    照）。是本件原告戊○○雖由其配偶即原告己○○○照顧，仍得請求被告給付相
    當於看護費之損害。又目前看護費用行情，依原告所提住院期間「皖美看護中心
    」繳費資料（本院卷一第四十七頁之一、二），半日班為每日一千二百元、全日
    班為每日二千元；「永康看護中心收據單」則載明每日看護工資為二千四百元。
    外籍監護工每月所需費用則為二萬零七百二十二元，亦有原告所提開聯國際有限
    公司相關資料在卷可參，是原告請求以每月二萬元計算相當於看護費用之損害，
    自屬合理。被告辯稱夫妻互負扶養義務，原告己○○○本無任何工作，照顧先生
    本是常情，縱需計算薪資，亦應以最低基本工資計算一萬五千八百四十元云云，
    自無可採。
  (3)依內政部「台閩地區歷年簡易生命表男性平均餘命」表，本件車禍發生之九十年
    間，六十歲男性之平均餘命為十八‧六五歲，原告戊○○係三十年二月十二日生
    ，其於車禍發生時按上開標準計算餘命年數即為十八‧六五歲，原告請求以十年
    計算餘命之看護費用損害，自屬合理。依原告戊○○請求每月二萬元之標準，原
    告自九十年五月五日車禍發生時起，至本件起訴狀繕本於九十一年七月十六日送
    達被告禕陽公司止，已發生之相當於看護費用損害為二十八萬七千三百三十三元
    〔計算式：20000×14+11/30)= 287333，元以下四捨五入，以下同〕；自九十一
    年七月十六日起至一百年五月五日止，依霍夫曼法扣除中間利息，原告戊○○之
    相當於看護費用損害金額應為一百七十五萬三千八百零五元〔計算式：(20000×
    87.00000000+(20000×0.00000000)×0.00000000)=0000000.0000000000〕，二
    者合計為二百零四萬一千一百三十八元，原告請求上開範圍內之一百九十四萬五
    千八百七十九元，自屬有據。
  3.電動輪椅六萬元、睡眠輔助器二千八百元部分：
  (1)如前所述，原告因本件車禍導致失衡、步履不穩，經新光醫院復健科評估結果，
    確有使用輪椅之必要（詳前2.(1)），原告戊○○因此支出購置電動輪椅費用六
    萬元，亦據提出收據（影本）一件，此部分自屬增加生活上需要之費用，應予准
    許。被告辯稱原告戊○○需使用電動輪椅之病況非本件車禍所導致，應無可採（
    理由詳前2.(1)）。
  (2)原告戊○○因本件車禍而有失眠之後遺症（詳前2.(1)），為此支出睡眠輔助器
    費用二千八百元，依睡眠輔助器之功能及原告戊○○症狀，顯有相當之關連性，
    且以該睡眠輔助器之價格觀之，原告戊○○為減輕失眠症狀而購置之，縱無醫師
    指示，衡情仍屬合理之必要費用，應予准許。
  4.就醫交通費二萬九千六百四十元部分：
  (1)原告戊○○車禍受傷後，有頭暈、失衡、及步履不穩等後遺症症狀已如前述，其
    因就醫而選擇搭乘計程車，核屬合理、必要，此項因搭乘計程車之支出，自屬增
    加生活上需要之必要費用。
  (2)證人即計程車司機陳木村證稱：「（原告戊○○所提出收據）都是我開的，是我
    載原告戊○○從他家到醫院、法院所開的。我不確定到醫院及法院之車資是多少
    ，我都是按表收費。原告都是打電話叫車，大約是在捷運忠孝復興站附近，有到
    過榮總、長庚、臺大，還有私人的醫院。：：」「（問：為何證五的金額都是四
    百元？）有時候去醫院看病，來回再包括等候的時間，原告戊○○到醫院及法院
    都是我載的」等語（本院九十三年二月十八日言詞辯論筆錄）。
  (3)原告主張至新光醫院、長庚醫院、台大醫院、深浦中醫就診，分別支出交通費一
    萬四千二百十元、一千四百四十元、七千二百八十元、一千四百四十元，合計二
    萬四千三百七十元，業據提出如附表一、二、三、四所示之醫療費用單據、計程
    車費收據（均影本）等件為證，自堪信為真實。至其餘請求雖有計程車費收據，
    惟查無相對應之就診證明，自難准許。又本件原告均係搭乘「龍翔交通有限公司
    」司機陳木村之計程車，特定之場所費用相同，本屬合理，被告徒以費用一致而
    為質疑，尚無可採。
  5.勞動能力損失二百十萬七千三百二十六元部分：
    原告戊○○主張因車禍受傷，導致肢體殘障並有左眼斜視情形，其無法駕駛計程
    車，自車禍發生計至原告戊○○滿六十五歲當年之五月四日止，原告戊○○之工
    作收入損失計為五年，每月營業收入約為三萬八千六百三十元，五年將減少二百
    三十一萬七千八百元，依霍夫曼法扣除期前利息，則請求賠償二百十萬七千三百
    二十元云云。惟查：
  (1)按被害人因身體健康被侵害而喪失勞動能力所受之損害，其金額應就被害人受侵
    害前之身體健康狀態、教育程度、專門技能、社會經驗等方面酌定之，不能以一
    時一地之工作收入為準（（最高法院六十三年度台上字第一三九四號判例參照）
    。故原告戊○○於車禍發生後是否有喪失勞動能力之損失，亦應以前開標準檢視
    之。
  (2)按勞動基準法所規定退休年齡為六十歲（勞動基準法第五十四條），次按道路交
    通安全規則第六十條第一項規定：「申請汽車駕駛執照考驗者，應具有左列資格
    ：(三)考領職業駕駛執照：：最高年齡不得超過六十歲」；及第七十六條第一項規
    定：「有左列各款情形之一者，駕駛人：：應迅速將駕駛執照：：繳回當地公路
    監理機關：(四)駕駛人年滿六十歲者」，是作為極需精神、勞力付出之計程車駕駛
    ，合理之工作年齡應為六十歲。
  (3)原告戊○○於九十年九月十九日刑事案件警訊筆錄職業欄資料為「無」，原告己○○○亦陳稱原告戊○○因胃部開刀，已有一年未開計程車（九十三年三月十七
    日言詞辯論筆錄）。參以本院依職權調取之原告戊○○八十八年度至九十年度綜
    合所得稅申報核定資料，均無任何戊○○駕駛計程車收入之所得資料；又原告八
    十九年度、九十年度所得額均已達申報標準，有前開國稅局資料附卷可稽，原告
    所稱收入未達申報標準，至少於八十九年度並不適用。依上各情，可認原告戊○○至少自八十九年年初起，即無駕駛計程車營業之事實。
  (4)如前所述，勞工及計程車司機，合理之工作年齡均為六十歲，原告戊○○為三十
    年二月十二日生，迄車禍發生前之九十年二月十二日即已年滿六十歲，且前此至
    少已有一年餘未駕駛計程車，原告既未能舉證證明其於六十歲後仍足以負荷計程
    車駕駛工作，其關於勞動能力喪失之請求，自難准許。
  6.慰撫金六十萬元部分：
    原告戊○○既因被告丁○○過失不法侵害其身體行為，致頭部外傷併腦震盪、左
    側動眼神經麻痺及右側腋下外傷性筋膜炎等傷害，於治療後，仍有頭暈、失衡、
    及步履不穩等症狀，其後並未完全康復，現為肢體殘障，其終生皆須他人照顧生
    活起居，造成難以恢復原狀之傷害，自九十年車禍後須長期往返醫院為門診、復
    健治療，原告戊○○肉體、精神上深感痛苦，不可言喻，自得請求被告賠償非財
    產損害之慰撫金。爰審酌原告戊○○於車禍時並無職業，被告丁○○為小貨車駕
    駛，肇事時年滿二十二歲，被告禕陽公司九十一年營運不佳，及兩造之身分、地
    位、經濟情況併原告戊○○所受傷害之程度，認原告戊○○請求六十萬慰撫金，
    尚嫌過高，應予核減為五十萬元，方屬公允。
  (二)原告己○○○部分：
  1.醫療費用、就診及購藥交通費合計六萬七千六百七十四元部分：
    原告己○○○主張因本件車禍受傷，曾於新光醫院、深浦中醫就診，及購買中藥
    藥品，並因此支出計程車費，合計受有增加生活上需要之損害六萬七千六百七十
    四元，業據提出與所述相符之收據（影本）為證，且為被告所不爭執（九十三年
    三月十七日言詞辯論筆錄），自應准許。
  2.慰撫金十三萬一千零二元部分：
    原告己○○○既因被告丁○○過失不法侵害其身體行為，受有胸部挫傷合併左側
    第三、四、五、六、七、八支肋骨骨折、左側血胸及左側臉部、上肢、下肢多處
    擦傷等傷害，肉體、精神上受有相當之痛苦，自得請求被告賠償非財產損害之慰
    撫金。爰審酌原告己○○○所受之傷害，被告丁○○為小貨車駕駛，肇事時年滿
    二十二歲，被告禕陽公司九十一年營運不佳，及兩造之身分、地位、經濟等一切
    情況，認原告請求十三萬一千零二元萬慰撫金，尚嫌過高，應予核減為七萬元，
    方屬公允。
六、至被告丁○○、禕陽公司雖另抗辯原告戊○○亦屬與有過失，主張過失相抵部分
    ：
  (一)被告丁○○、禕陽公司雖主張原告戊○○與有過失，為原告所否認，應由被告丁○○、禕陽公司負舉證之責。
  (二)被告丁○○、禕陽公司主張原告戊○○與有過失，係以「台北市政府警察局交通
    警察大隊交通事故分析研判表」之「肇因研判」欄關於原告戊○○「涉嫌未保持
    行車安全間隔」之記載，及富邦產物保險股份有限公司（以下簡稱：富邦產險公
    司）「理算簽結作業」資料中「肇責確認％」欄之記載（雙方肇責各百分之五十
    ）為其論據，惟查：依本件「道路交通事故調查報告表」所示現場圖及談話記錄
    表可知，原告戊○○係駕駛機車行駛承德路之於慢車道，係同向第三車道之被告
    丁○○欲偏右往士商路方向行駛，始變換行向偏右行駛，致與維持同一車道行駛
    之原告戊○○發生碰撞，是未保持行車安全間隔者，應僅為被告丁○○一方，原
    告戊○○應無何與有過失可言。本件經經送台北市車輛行車事故鑑定委員會鑑定
    、台北市政府交通局覆議結果，亦均同此認定，有台北市車輛行車事故鑑定委員
    會九十年十二月十一日北艦審字第九○六○三三一八○○號鑑定意見書、台北市
    政府交通局九十二年一月六日北市交鑑意字第五七九八號覆議意見書附於刑事案
    卷可參（前揭偵查卷第四十一頁、臺灣高等法院刑事卷第一○四頁）。至台北市
    政府警察局交通警察大隊交通事故分析研判表或保險公司承辦人員之意見，均純
    屬個人推測之詞，自難以此推論原告戊○○與有過失。
七、強制汽車責任保險金扣除部分：
  (一)按強制汽車責任保險法第三十條規定，保險人依本法規定給付之保險金，視為加
    害人或被保險人之損害賠償金額之一部；加害人或被保險人受賠償請求時得扣除
    之。是加害人或強制汽車責任保險之被保險人於該範圍內之損害賠償責任即因而
    解免，強制汽車責任保險被保險人於該範圍內，對於加害人之損害賠償請求權亦
    因之而喪失。
  (二)經查：本件原告戊○○已自強制汽車責任保險人處受領保險金一百零八萬八千一
    百零一元之給付，包含醫療費用十萬八千一百零一元及殘廢給付九十八萬元；原
    告己○○○亦自強制汽車責任保險人處受領四萬八千五百十元，業經本院函查屬
    實，有富邦產險公司九十三年四月五日（九三）富保業發字第一○八號函附卷可
    稽，復為兩造所不爭執，則揆諸前揭規定及說明，被告丁○○及禕陽公司於原告
    戊○○、己○○○受領上開保險金範圍內之損害賠償責任即因而免除，原告戊○○、己○○○於該範圍內對於被告丁○○及禕陽公司之損害賠償請求權亦因之而
    喪失。
  (三)又依財政部所訂定之「強制汽車責任保險理賠作業處理要點」第柒點規定：「二
    輛汽車內駕駛人及乘客傷亡之損失，由承保之各保險公司自行負責處理車內駕駛
    人及乘客傷亡之損失。雙方保險公司對二輛汽車內駕駛人及乘客傷亡之損失總和
    各負二分之一分攤之責」，是強制汽車責任保險實務對外（被保險人）乃採所謂
    「垂直理賠制」，由承保之各保險公司負責處理車內駕駛人及乘客傷亡之損失，
    再於保險人間按責任比例清算，是本件理賠之保險人雖為原告戊○○所投保之富
    邦產險公司，然性質上仍屬強制汽車責任保險法第三十條所規定應予扣除之保險
    金，被告主張應予扣除，自屬有據。
八、又被告主張於車禍發生後，曾於九十年五月十七日給付原告戊○○八萬零五百四
    十四元，有原告戊○○、被告丁○○所書確認書（影本）附於刑事案卷可稽，復
    為兩造所不爭執，自堪信為真實，被告主張就此應予扣除，自屬有據。
九、按公司負責人對於公司業務之執行，如有違反法令致他人受有損害時，對他人應
    與公司負連帶賠償之責，公司法第二十三條第二項定有明文。是公司負責人應與
    公司負連帶賠償責任之情形，應以公司負責人執行公司業務，因故意、過失違反
    法令，致侵害他人權利者為限。本件被告乙○○雖為被告禕陽公司之負責人，然
    原告因車禍所造成之損害乃被告丁○○之侵權行為所造成，被告乙○○代表公司
    僱用被告丁○○為貨車司機，顯無從認定有何故意、過失或違反法令之情形，原
    告依公司法第二十三條第二項請求被告乙○○應與被告禕陽公司同負連帶賠償責
    任，應為無理由。
九、從而，原告本於右揭原因事實，依民法第一百八十四條第一項前段、第一百八十
    八條第一項前段、第一百九十三條第一項、第一百九十五條第一項，請求被告丁○○、禕陽公司連帶給付原告戊○○一百四十五萬七千六百七十九元（計算式：
    93275+00 00000+60000+2800+24370+000000-0000000-00000=0000000）；及請求
    被告丁○○、禕陽公司連帶給付原告己○○○八萬九千一百六十四元（計算式：
    67674+00000-00000+00000-00000=89164），及均自起訴狀繕本送達翌日即九十
    一年九月十七日起，至清償日止，按法定利率年息百分之五計算之利息，為有理
    由，應予准許，對被告丁○○、禕陽公司逾此部分之請求，及對被告乙○○之請
    求，則無理由，應予駁回。
十、本件事證已臻明確，兩造其餘主張陳述及所提證據，經審酌與本院前揭判斷不生
    影響，均無庸再予論述，附此敘明。
十一、原告戊○○及被告禕陽公司均陳明願供擔保，聲請宣告假執行或免為假執行，
      經核原告勝訴部分，合於法律規定，爰分別酌定相當之擔保金額宣告之；又原
      告己○○○請求部分，因所命給付金額未逾五十萬元，應依職權宣告假執行，
      被告禕陽公司就此亦陳明願供擔保免為假執行，爰酌定相當之擔保金額准許之
      。至原告其餘假執行之聲請，因訴之駁回而失所依據，不予准許。
據上論結，原告之訴為一部有理由，一部無理由，依民事訴訟法第三百八十五條第一
項前段、第七十九條、第八十五條第一項但書及第二項、第三百九十條第二項、第三
百八十九條第一項第五款、第三百九十二條，判決如主文。
中　　　華　　　民　　　國　　九十三　　年　　  五　  　月　 　十四 　   日
                                        臺灣士林地方法院民事第二庭
                                     　     法 　　 官  王本源
右為正本係照原本作成。
如對本判決上訴，應於判決送達後二十日內向本院提出上訴狀。
中　　　華　　　民　　　國　　九十三　　年　　　五　　　月　   十八  　　日
                                            法院書記官  戴顯澄
 附表一：
┌──┬────┬────┬────────────┬───────────┐
│編號│就診時間│就診醫院│支出車資（單位：新台幣）│證            明      │
├──┼────┼────┼────────────┼───────────┤
│１  │ 5.15. │新光醫院│ 二一○元               │醫藥費用收據、車資收據│
│２  │ 5.18. │新光醫院│ 四○○元               │同右                  │
│３  │ 6.1. │新光醫院│ 四○○元               │同右                  │
│４  │ 6.15. │新光醫院│ 四○○元               │同右                  │
│５  │ 7.6. │新光醫院│ 四○○元               │同右                  │
│６  │ 7.7. │新光醫院│ 四○○元               │同右                  │
│７  │ 7.13. │新光醫院│ 四○○元               │同右                  │
│８  │ 7.17. │新光醫院│ 四○○元               │同右                  │
│９  │ 8.1. │新光醫院│ 四○○元               │同右                  │
│１０  │ 8.3. │新光醫院│ 四○○元               │同右                  │
│  │ 8.17. │新光醫院│ 四○○元               │同右                  │
│  │ 8. │新光醫院│ 四○○元               │同右                  │
│  │ 9.14. │新光醫院│ 四○○元               │同右                  │
│  │ 10.5. │新光醫院│ 四○○元               │同右                  │
│  │ 10.19. │新光醫院│ 四○○元               │同右                  │
│  │ 11.2. │新光醫院│ 四○○元               │同右                  │
│  │ 11.5. │新光醫院│ 四○○元               │同右                  │
│  │ 11.16. │新光醫院│ 四○○元               │同右                  │
│  │ 11. │新光醫院│ 四○○元               │同右                  │
│  │ 12.14. │新光醫院│ 四○○元               │同右                  │
│  │ 12. │新光醫院│ 四○○元               │同右                  │
│  │ 1.11. │新光醫院│ 四○○元               │同右                  │
│  │ 1.15. │新光醫院│ 四○○元               │同右                  │
│  │ 1. │新光醫院│ 四○○元               │同右                  │
│  │ 1. │新光醫院│ 四○○元               │同右                  │
│  │ 1. │新光醫院│ 四○○元               │同右                  │
│  │ 2.8. │新光醫院│ 四○○元               │同右                  │
│  │ 10.4. │新光醫院│ 四○○元               │同右                  │
│  │ 10.8. │新光醫院│ 四○○元               │同右                  │
│  │ 8.6. │新光醫院│ 四○○元               │同右                  │
│  │ 8.8. │新光醫院│ 四○○元               │同右                  │
│  │ 8.15. │新光醫院│ 四○○元               │同右                  │
│  │ 8. │新光醫院│ 四○○元               │同右                  │
│  │ 9.20. │新光醫院│ 四○○元               │同右                  │
│  │ 10. │新光醫院│ 四○○元               │同右                  │
│  │ 11. │新光醫院│ 四○○元               │同右                  │
├──┼────┴────┴────────────┴───────────┤
│合計│ 一四二一○元                                                       │
└──┴──────────────────────────────────┘
 附表二：
┌──┬────┬────┬────────────┬───────────┐
│編號│就診時間│就診醫院│支出車資（單位：新台幣）│證            明      │
├──┼────┼────┼────────────┼───────────┤
│１  │ 11. │長庚醫院│ 二四○元               │醫藥費用收據、車資收據│
│２  │ 12.10. │長庚醫院│ 二四○元               │醫藥費用收據、車資收據│
│３  │ 12. │長庚醫院│ 二四○元               │醫藥費用收據、車資收據│
│４  │ 2.13. │長庚醫院│ 二四○元               │醫藥費用收據、車資收據│
│５  │ 3.10. │長庚醫院│ 二四○元               │醫藥費用收據、車資收據│
│６  │ 12.10. │長庚醫院│ 二四○元               │醫藥費用收據、車資收據│
├──┼────┴────┴────────────┴───────────┤
│合計│ 一四四○元                                                         │
└──┴──────────────────────────────────┘
附表三：
┌──┬────┬────┬────────────┬───────────┐
│編號│就診時間│就診醫院│支出車資（單位：新台幣）│證            明      │
├──┼────┼────┼────────────┼───────────┤
│１  │ 5. │台大醫院│ 二六○元               │醫藥費用收據、車資收據│
│２  │ 5. │台大醫院│ 二六○元               │同右                  │
│３  │ 6.6. │台大醫院│ 二六○元               │同右                  │
│４  │ 6.13. │台大醫院│ 二六○元               │同右                  │
│５  │ 6.14. │台大醫院│ 二六○元               │同右                  │
│６  │ 6. │台大醫院│ 一三○元               │同右                  │
│７  │ 6. │台大醫院│ 一三○元               │同右                  │
│８  │ 7.20. │台大醫院│ 二六○元               │同右                  │
│９  │ 8.1. │台大醫院│ 二六○元               │同右                  │
│１０  │ 10.19. │台大醫院│ 二六○元               │同右                  │
│  │ 11.3. │台大醫院│ 一三○元               │同右                  │
│  │ 11.4. │台大醫院│ 一三○元               │同右                  │
│  │ 11. │台大醫院│ 二六○元               │同右                  │
│  │ 2.5. │台大醫院│ 二六○元               │同右                  │
│  │ 2.7. │台大醫院│ 二六○元               │同右                  │
│  │ 2.20. │台大醫院│ 二六○元               │同右                  │
│  │ 2. │台大醫院│ 二六○元               │同右                  │
│  │ 2. │台大醫院│ 二六○元               │同右                  │
│  │ 3.13. │台大醫院│ 二六○元               │同右                  │
│  │ 3. │台大醫院│ 二六○元               │同右                  │
│  │ 4.10. │台大醫院│ 二六○元               │同右                  │
│  │ 4. │台大醫院│ 二六○元               │同右                  │
│  │ 5.8. │台大醫院│ 二六○元               │同右                  │
│  │ 5. │台大醫院│ 二六○元               │同右                  │
│  │ 6.19. │台大醫院│ 二六○元               │同右                  │
│  │ 7. │台大醫院│ 二六○元               │同右                  │
│  │ 8. │台大醫院│ 二六○元               │同右                  │
│  │ 9.18. │台大醫院│ 二六○元               │同右                  │
│  │ 10.16. │台大醫院│ 二六○元               │同右                  │
│  │ 9.3. │台大醫院│ 二六○元               │同右                  │
├──┼────┴────┴────────────┴───────────┤
│合計│ 七二八○元                                                         │
└──┴──────────────────────────────────┘
附表四：
┌──┬────┬────┬────────────┬───────────┐
│編號│就診時間│就診醫院│支出車資（單位：新台幣）│證            明      │
├──┼────┼────┼────────────┼───────────┤
│１  │ 5. │深浦中醫│ 一八○元               │醫藥費用收據、車資收據│
│２  │ 6.5. │深浦中醫│ 一八○元               │同右                  │
│３  │ 7. │深浦中醫│ 一八○元               │同右                  │
│４  │ 8.2. │深浦中醫│ 一八○元               │同右                  │
│５  │ 8.13. │深浦中醫│ 一八○元               │同右                  │
│６  │ 8. │深浦中醫│ 一八○元               │同右                  │
├──┼────┴────┴────────────┴───────────┤
│合計│ 一四四○元                                                         │
└──┴──────────────────────────────────┘
